【裁判字號】    98,交聲,430
【裁判日期】    980914
【裁判案由】    聲明異議
【裁判全文】
臺灣臺南地方法院交通事件裁定         98年度交聲字第430號
移送機關    交通部公路總局嘉義區監理所臺南監理站
異議人即
受處分人    甲○○
                    號
上列異議人即受處分人因違反道路交通管理處罰條例案件，對於
交通部公路總局嘉義區監理所臺南監理站98年4 月6 日所為之處
分（原處分案號：嘉監南字第裁74-M00000000號），聲明異議，
本院裁定如下：
    主  文
原處分撤銷。
甲○○不罰。
    理  由
一、原處分意旨略以：異議人即受處分人甲○○（下稱異議人）
    於民國98年3 月6 日晚間10時40分許，駕駛車牌號碼0868-W
    N 號自用小客車，搭載其姐戴秀燕，沿臺南縣永康市○○○
    路由北往南方向行駛，駛至大灣東路與民族路交差路口，不
    慎撞及由蘇素鄉所駕駛，沿民族路由西往東方向行駛之車牌
    號碼1156-WM 號自用小客車，致戴秀燕、蘇素鄉受傷後，未
    對戴秀燕、蘇素鄉採取救護措施及依規定處置，並通知警察
    機關處理而逃逸，經臺南縣警察局永康分局警員掣單舉發，
    嗣經移送機關即交通部公路總局嘉義區監理所臺南監理站依
    道路交通管理處罰條例第62條第3 項、第4 項前段、第67條
    第3 項等規定，裁處異議人罰鍰新臺幣（下同）6,000 元，
    吊銷駕駛執照，1 年內禁考等處分。
二、本件聲明異議意旨略以：異議人於上述時、地駕駛上開自用
    小客車，與蘇素鄉所駕駛之自用小客車發生擦撞，然因異議
    人身上帶有大筆現金，於救護車將其姐戴秀燕送醫後，先將
    現金帶回家中存放，再騎乘機車至醫院探訪，隨後再折返現
    場協助警方處理自小客車拖吊事宜，伊並無逃逸之動機，並
    非肇事逃逸，因而為此聲明異議，請求撤銷原處分等語。
三、按汽車駕駛人駕駛汽車肇事致人受傷或死亡者，應即採取救
    護措施及依規定處置，並通知警察機關處理，不得任意移動
    肇事汽車及現場痕跡證據，違反者處3,000 元以上9,000 元
    以下罰鍰；前項駕駛人肇事致人受傷而逃逸者，吊銷其駕駛
    執照，1 年內不得考領駕駛執照，道路交通管理處罰條例處
    罰條例第62條第3 項、第4 項前段、第67條第3 項分別定有
    明文。又違反行政法上義務之行為非出於故意或過失者，不
    予處罰，行政罰法第7 條第1 項亦定有明文。是以，前開道
    路交通管理處罰條例處罰規定，並未處罰過失，故必以受處
    分人有逃逸之故意，始得歸責，詳言之，受處分人除客觀上
    有逃逸之行為外，尚須對其肇事致人受傷或死亡之事實有違
    法之認識及決意逃逸之故意，始足當之，合先敘明。
四、經查：
(一)異議人於98年3 月6 日晚間10時40分許，駕駛車牌號碼0868
    -WN 號自用小客車，搭載其姐戴秀燕，沿臺南縣永康市○○
    ○路由北往南方向行駛，駛至大灣東路與民族路交岔路口，
    不慎撞及由蘇素鄉所駕駛，沿民族路由西往東方向行駛之車
    牌號碼1156-WM 號自用小客車，致戴秀燕受有頭部外傷併頭
    皮下出血、蘇素鄉受有雙膝挫傷、左大腿挫傷等傷害之事實
    ，業據異議人於被訴公共危險罪一案（臺灣臺南地方法院檢
    察署98年度偵字第5678號）中自承在卷，核與證人戴秀燕、
    蘇素鄉於該案警詢及偵查中證述在卷，並有道路交通事故現
    場圖1 紙、道路交通事故調查報告表 (一)、 (二)各1 份、
    道路交通事故現場蒐證照片11幀、財團法人奇美醫院出具蘇
    素鄉之診斷證明書及國立成功大學醫學院附設醫院出具戴秀
    燕之診斷證明書各1 紙附於該案警卷可稽，復經本院依職權
    調閱上開偵查卷全卷核閱屬實，堪認上情為真。
(二)其次，證人蘇素鄉於上開公共危險案件偵查中證稱：「我有
    下車去敲他的車門，我以為他受傷了，過一會兒他有說要叫
    救護車，我就打一一九，再打一一０報案。過一會兒，救護
    車就來了」等語（詳前開偵查卷98年5 月26日偵訊筆錄第2
    頁），另證人戴秀燕於該案偵查中亦證稱：「我剛收到會錢
    ，我叫被告將會款先拿回家」等語（詳前開偵查卷98年6 月
    15 日 偵訊筆錄第2 頁），則以異議人於車禍發生後，請蘇
    素鄉先撥打119 叫救護車，再撥打110 報案，再留其姐戴秀
    燕於現場處理等情觀之，堪認異議人主觀上並無肇事逃逸之
    犯意，異議人前開辯解，尚非虛妄。
(三)況且，異議人因本件公共危險犯行，經臺灣臺南地方法院檢
    察署檢察官偵查後，亦認異議人辯稱其主觀上並無肇事逃逸
    之犯意，尚堪採信，復查無其他積極證據足認異議人有何肇
    事逃逸之犯行，而於98年8 月31日以98年度偵字第5678號為
    不起訴處分確定，有該不起訴處分書及異議人之臺灣高等法
    院被告全國前案紀錄表各1 份在卷足憑，益徵異議人前揭所
    辯並非無據，堪以採信。此外，本院復查無其他積極證據足
    證異議人有肇事逃逸犯行，自應為有利於異議人之認定。
五、綜上所述，異議人於前揭時、地，固與蘇素鄉所駕駛之自小
    客車發生交通事故，並致蘇素鄉、戴秀燕受有上揭傷害，然
    異議人並非基於肇事後意圖規避責任而逃逸，且原處分機關
    亦未提出其他積極證據以供本院佐證，本院亦查無其他具體
    事證足資證明異議人確有肇事致蘇素鄉、戴秀燕受傷後，未
    對其等採取必要救護措施及依規定處置，並通知警察機關處
    理及因此逃逸等違規情事之主觀犯意。準此，異議人之上開
    辯解尚非無據，原處分未予詳查，遽予裁罰，容有未洽。從
    而，本件異議為有理由，自應將原處分予以撤銷，並另為異
    議人不罰之諭知。
六、據上論斷，應依道路交通管理處罰條例第87條第2項，道路
    交通案件處理辦法第20條前段，裁定如主文。
中    華    民    國    98    年    9     月    14    日
                        交通法庭  法  官  鄭燕璘
以上正本證明與原本無異。
如不服本裁定應於送達後5日內向本院提出抗告狀（應附繕本）
。
                                  書記官  蔡明峰
中    華    民    國    98    年    9     月    14    日


司法院資訊處製作；財團法人民間司法改革基金會備份。
